【裁判字號】    92,上更(二),170
【裁判日期】    920522
【裁判案由】    誣告
【裁判全文】
臺灣高等法院刑事判決                        九十二年度上更(二)字第一七０號
    上  訴  人
    即  自訴人  戊○○
                甲○○
    被      告  己○○
                乙○○
右上訴人因被告誣告案件，不服臺灣臺北地方法院八十六年度自字第一九０號，中華
民國八十六年八月一日第一審判決，提起上訴，經判決後，由最高法院第二次發回更
審，本院判決如左：
    主  文
原判決撤銷。
己○○、乙○○共同意圖他人受刑事處分，向該管公務員誣告，各處有期徒刑參月。
    事  實
一、己○○、乙○○
    、前秘書長）二人明知乙○○在榮民協會台北市○○○路○段八０號六樓之五辦
    公室內抽屜並未失竊新台幣七千二百元及洋酒五瓶，只因甲○○、戊○○及丙○
    於八十四年七月二十二日即週末下午曾至該處商討事宜，詎己○○、乙○○二人
    共同基於意圖使甲○○、戊○○及丙○受刑事處分，竟於八十四年七月二十四日
    向台北市政府警察局中正第二分局誣指係甲○○、戊○○及丙○所竊取，嗣經台
    灣台北地方法院檢察署檢察官以該署八十四年度偵字第二二七九０號予以不起訴
    之處分確定在案。
二、案經甲○○、戊○○向原審法院提起自訴。
    理  由
一、訊據被告己○○、乙○○均矢口否認誣告情事，被告乙○○辯稱：伊於星期一上
    班發現失竊而向警報案，伊報案當時並未指明係自訴人甲○○、戊○○及丙○涉
    嫌竊盜云云；被告己○○則辯稱：因為自訴人甲○○、戊○○和案外人丙○曾在
    週末出現在該辦公室，才懷疑該三人涉有嫌疑，惟伊並未咬定、明指係該三人竊
    盜云云。是本件首應予審酌者厥為被告乙○○究否有失竊現款及洋酒。
二、經查，被告乙○○雖堅詞於右開時、地確有失竊前開物品等情，被告己○○亦附
    和其詞，惟被告己○○於八十九年四月二十日所提出之刑事答辯狀則載稱：「．
    ．．因乙○○謊報失竊，誤導本人向台北市中正第二分局報案竊盜洋酒五瓶及現
    金七千二百元之事，經事後訪查，實無其事，致於乙○○於報案時，並無提出現
    金失竊之事，但經多方求證，再向現任理事長朱品賢求證，無失竊上述物品，特
    向丙○、戊○○說明，證實乙○○教唆本人偽證之嫌．．．」等語
    一審卷第九八頁），已明確指出乙○○並未失竊，而係出於乙○○之教唆而為誣
    告，被告己○○於本院調查時雖辯稱上開答辯狀係由丙○擬好底稿由伊照抄後寄
    到法院云云，然為證人丙○所否認，被告己○○對上情復未能提出原稿以實其說
    ，殊難憑信。參以證人丙○及丁○○於本院前審八十九年六月二十一日調查時亦
    分別證稱：「當時乙○○也有報案，而且是謊報，當時她誤導己○○說，我們三
    人在星期六有到辦公室，拿走七千二百元及洋酒五瓶」、「己○○也是被乙○○
    利用的」等語
    ，堪予認定。被告等明知無失竊上開物品之事實，竟故意虛構誣指自訴人行竊，
    顯有意圖使自訴人受刑事處分之犯罪故意。本件事證明確，犯行應予認定。
三、核被告等所為，係犯刑法第一百六十九條第一項之誣告罪，被告等二人間，有犯
    意之聯絡及行為之分擔，均為共同正犯。原審採信被告之辯解，而為其無罪之諭
    知，容有未洽，自訴人提起上訴，指摘原判決不當，為有理由，應由本院將原判
    決撤銷改判，爰審酌被告之素行、犯罪之動機、手段、所生危害及其犯後態度等
    一切情狀，量處如主文第二項所示之刑，以示懲儆。
據上論斷，應依刑事訴訟法第三百六十九條第一項前段、第三百六十四條、第二百九
十九條第一項前段、第三百四十三條、刑法第二十八條、第一百六十九條第一項，判
決如主文。
中      華      民      國    九十二    年      五      月    二十二    日
                        臺灣高等法院刑事第七庭
                            審判長法  官  吳  啟  民
                                  法  官  施  俊  堯
                                  法  官  蘇  隆  惠
右正本證明與原本無異。
如不服本判決，應於收受送達後十日內向本院提出上訴書狀，其未敘述上訴之理由者
並得於提起上訴後十日內向本院補提理由書（均須按他造當事人之人數附繕本）。
                                  書記官  周  素  秋
中      華      民      國    九十二    年      五      月    二十二    日
附錄：本案論罪科刑法條全文
中華民國刑法第一百六十九條
意圖他人受刑事或懲戒處分，向該管公務員誣告者，處七年以下有期徒刑。
意圖他人受刑事或懲戒處分，而偽造、變造證據，或使用偽造、變造之證據者，亦同
。


司法院資訊處製作；財團法人民間司法改革基金會備份。
